臺灣桃園地方法院刑事判決  
111年度訴字第388號
公  訴  人  臺灣桃園地方檢察署檢察官 
被      告  邱威中



上列被告因詐欺案件，經檢察官提起公訴（111年度少連偵緝字
第6號、111年度少連偵緝字第7號、111年度少連偵緝字第8號、1
11年度少連偵緝字第9號），本院判決如下：
    主  文
乙○○犯如附表編號1至6主文欄所示之罪，各處如附表編號1至6主
文欄所示之刑及沒收。又犯詐欺得利罪，處拘役貳拾日，如易科
罰金，以新臺幣壹仟元折算壹日。未扣案之犯罪所得貳仟壹佰元
沒收，於全部或一部不能沒收或不宜執行沒收時，追徵其價額。
附表編號1至6部分，應執行有期徒刑壹年拾月。沒收部分併執行
之。
    事  實
一、乙○○明知並無販售普通重型機車之真意，與少年張○成（民
    國00年0月生，真實姓名年籍資料詳卷，所犯詐欺罪部分業
    經本院少年法庭裁定保護管束確定）、羅○愷（原名羅○澤，
    93年9月生，真實姓名年籍資料詳卷，所犯詐欺罪部分目前
    於本院少年法庭審理中）共同意圖為自己不法之所有，分別
    基於成年人與少年3人以上共同詐欺及以網際網路對公眾散
    布而詐欺取財之犯意聯絡，由乙○○指揮並由其或少年羅○愷
    擔任車手，提領詐欺款項，少年張○成則提供機車圖片，乙○○在臉書等社交平台上張貼佯裝賣車之貼文，分別於附表各
    編號所示時間，以附表各編號所示之詐騙手段詐騙附表各編
    號所示之被害人，致渠等均陷於錯誤，於附表各編號所示匯
    款之時間、金額、帳戶或交付方式給付款項，乙○○即於附表
    各編號取款之時間、地點及金額欄由其自己或他人領取款項
    後，即拒不交付機車並拒不聯絡，或佯以過戶名義將已交付
    之機車取回之後拒不聯絡。
二、乙○○明知其無資力支付計程車車資，竟意圖為自己不法之利
    益，基於詐欺得利之犯意，於民國110年1月13日上午7時40
    分許，在桃園市○○區○○路000號，透過派車系統招攬由辛○○
    所駕駛之車牌號碼000-00號營業用小客車，致其陷於錯誤，
    並於上車後指示辛○○前往桃園市○鎮區○○路00號，至該址時
    不知情之少年鍾○瑄(94年3月生，真實姓名年籍詳卷)先行下
    車離去，後乙○○又指示辛○○前往新竹縣○○鄉○○街000號，至
    該處後乙○○向辛○○佯稱要找朋友拿手機，復又返回車上，指
    示辛○○前往桃園市○○區○○路000號，復又向辛○○佯稱要買香
    菸，下車後旋即離去，辛○○見乙○○遲未返回，始知受騙，乙○○據此詐得等同車資新臺幣（下同）2,100元之不法利益。
三、案經戊○○、丁○○、己○○、庚○○、甲○○、范英俊、辛○○訴由桃
    園市政府警察局移送、桃園市政府警察局龍潭分局及八德分
    局報告臺灣桃園地方檢察署檢察官偵查起訴。
    理  由
壹、證據能力：
    按被告以外之人於審判外之陳述，雖不符刑事訴訟法第159 
    條之1 至第159 條之4 之規定，而經當事人於審判程序同意
    作為證據，法院審酌該言詞陳述或書面陳述作成時之情況，
    認為適當者，亦得為證據。又當事人、代理人或辯護人於法
    院調查證據時，知有第159 條第1 項不得為證據之情形，而
    未於言詞辯論終結前聲明異議者，視為有前項之同意，同法
    第159 條之5 亦有明定。查本件檢察官、被告乙○○就本判
    決下列所引被告以外之人於審判外陳述之證據能力均不予爭
    執，迄至言詞辯論終結，亦未對該等證據之證據能力聲明異
    議，本院審酌該些供述證據作成時，核無違法取證或其他瑕
    疵，認為以之作為本案之證據屬適當，自有證據能力。其餘
    資以認定被告犯罪事實之非供述證據，均查無違反法定程序
    取得之情形，依刑事訴訟法第158 條之4 反面規定，亦具證
    據能力。
貳、實體部分：
一、認定事實所憑之證據及理由：
  ㈠上揭事實，業據被告乙○○於本院訊問、準備程序及審理時
　  坦承不諱（見本院111年度訴字第388號卷〈下稱本院卷〉第
　  41-45頁、第175-183頁、第217-242 頁），核與證人即告訴
　  人戊○○、丁○○、己○○、庚○○、甲○○、辛○○於警
　  詢中之證述、證人即告訴人范英俊於警詢、少年法庭訊問及
　  審理時之證述、證人李佳軒於偵查中之證述、同案被告即少
　  年張○成、羅○愷於警詢、偵訊、少年法庭訊問及審理中之
　  供述大致相符（見110年度他字第2897號〈下稱他卷〉卷一
　  第29-32頁、第37-39頁、第41-42頁、第43-45頁、第47-48
　  頁、見110 年度少連偵字第374號卷〈下稱少連偵374號卷〉
　  第37-39頁、111年度少連偵緝字第6號卷〈下稱少連偵緝6號
　  卷〉第191-192頁、第229-239頁、第240-247頁、第248-264
　  頁、少連偵374號卷第25-29頁、第51-54頁、少連偵緝6號卷
　  第293-294 頁、第309-310 頁，110 度少連偵字第287 號卷
　  〈下稱少連偵287號卷〉第23-25頁、他卷一第89-96頁、第2
　  37-240頁，卷二第29-37頁、第151-154頁，110 年度少連偵
　  字第392號卷第21-26頁），並有臉書暱稱「邱欸」截圖、曾
　  致銘之中國信託商業銀行網路銀行交易截圖2張、Messenger
　  對話紀錄截圖10張、簡訊內容截圖1張、甲○○之Messenger
　  對話紀錄截圖、臉書暱稱「邱欸」帳號個人頁面、貼文、LI
　  NE ID搜尋紀錄截圖46張、中華郵政網路銀行交易截圖1張、
　  丁○○之Messenger 對話紀錄截圖2張、「黃威齊.光陽G5」
　  臺灣Messenger 對話紀錄截圖8 張、監視器畫面影像截圖5
　  張、新光商業銀行股份有限公司集中作業部110 年9月9日新
　  光銀集作字第1106006388號函暨開戶資料、交易明細、中華
　  郵政股份有限公司110年5月11日儲字第1100124115號函暨開
　  戶資料、歷史交易清單、監視器畫面影像截圖6 張、庚○○
　  之Messenger對話紀錄截圖10張、中國信託商業銀行網路銀
　  行交易翻拍照片1張、范英俊之買賣契約書1份、交易時拍攝
　  之照片10張、計程車乘車證明1紙、監視器畫面影像截圖2張
　  等在卷可佐（見他字卷一第97-108頁、第137-143頁、第163
　  -167頁、第177-182頁、第187頁、第191-198頁、第212-214
　  頁，110年度少連偵字第266號卷第159-163頁，110年度少連
　  偵字第392 號卷第39-45頁、第59-61頁、第97-101頁、少連
　  偵374 號卷第59-60、61-65頁、少連偵287號卷第33、37 頁
　  ），足認被告前揭任意性自白與事實相符，應可採信。
  ㈡綜上所述，本案事證明確，被告上開犯行均堪予認定，應予
　  依法論科。
二、論罪科刑：
  ㈠核被告附表編號1至3、6各次所為，均係犯刑法第339條之4 
　  第1項第3款之以網際網路對公眾散布而犯詐欺取財罪；被告
　  附表編號4 、5各次所為，均係犯刑法第339條之4第1項第2
　  款、第3 款之三人以上以網際網路對公眾散布而犯詐欺取財
　  罪；被告犯罪事實二所為，係犯刑法第339條第2項之詐欺得
　  利罪。
  ㈡被告與少年張○成就附表編號1至3、6部分有犯意聯絡及行
　  為分擔，被告與少年張○成、羅○愷就犯罪事實欄一即附表
　  編號4、5部分有犯意聯絡及行為分擔，均為共同正犯。被告
　  就附表編號2、3部分，利用不知情之李佳軒去提領款項，為
　  間接正犯。
  ㈢按接續犯乃指行為人之數行為，於同一或密切接近時、地實
　  行，侵害同一法益，而其各行為之獨立性極為薄弱，依一般
　  社會健全觀念，實難以強行分開，且在刑法評價上，以視為
　  數個舉動之接續作為，合為包括之一行為，較為合理者而言
　  （最高法院106 年度台上字第2697號判決意旨參照）。本案
　  被告於如附表編號1 所示密切接近之時間，對告訴人戊○○
　  施以詐術而取得財物，被告係出於同一詐欺取財之目的，侵
　  害同一被害人即告訴人戊○○之財產法益，各行為之獨立性
　  極為薄弱，應屬接續犯，為包括之一罪。又被告所為如附表
　  編號1-6所示及犯罪事實二之犯行，上開7罪之間，被害人不
　  同，犯意各別，行為互異，均應分論併罰。
  ㈣按少年，係指12歲以上未滿18歲之人，兒童及少年福利與權
　  益保障法第2 條後段定有明文；另成年人與少年共同實施犯
　  罪或故意對少年犯罪者，加重其刑至2 分之1，同法第112條
　  第1 項前段亦有規定；再按所謂成年人，依民法第12條規定
　  ，係指年滿20歲之人而言（最高法院66年台非字第93號判例
　  意旨參照）。查被告係年滿20歲之成年人，而少年張○成（
　  民國00年0月生）、羅○愷（民國00年0月生），於行為時均
　  係14歲以上未滿18歲之少年，均有年籍資料在卷可按，被告
　  於本院審理時自承知悉少年張○成、羅○愷未滿18歲等語（
　  見本院卷第240 頁），則被告與少年張○成、羅○愷共同實
　  施如事實欄一所示之罪，均應依兒童及少年福利與權益保障
　  法第112條第1項前段規定，加重其刑（總則性質之加重）。
  ㈤爰以行為人之責任為基礎，審酌被告正值青壯，竟不思循正
　　當途徑獲取所需，為牟取一己私利，與少年共犯本案多次以
　　網際網路詐欺取財及詐欺得利，貪圖輕而易舉之不法利益，
　　價值觀念偏差，並造成社會信任感危機，且致告訴人受有相
　　當財產損害，所為非是，惟念及其犯後終能坦承犯行，且與
　　部分告訴人達成和解，認其犯罪後態度尚可，兼衡其自陳高
　　職肄業之學歷、從事服務業、經濟狀況小康之生活狀況（見
　　本院卷第241頁）等一切情狀，分別量處如主文所示之刑，
　　並衡酌其所犯各罪侵害法益之異同、對侵害法益之加重效應
　　及時間、空間之密接程度，而為整體評價後，就附表編號1
　　至6主文欄部分定應執行刑如主文所示，併就拘役部分諭知
　　易科罰金之標準，以資懲儆。
三、沒收部分：
  ㈠按刑法第38條之1第1項、第2項、第3項規定「犯罪所得，屬
　  於犯罪行為人者，沒收之。但有特別規定者，依其規定」、
　  「犯罪行為人以外之自然人、法人或非法人團體，因下列情
　  形之一取得犯罪所得者，亦同：明知他人違法行為而取得
　  。因他人違法行為而無償或以顯不相當之對價取得。犯
　  罪行為人為他人實行違法行為，他人因而取得」、「前二項
　  之沒收，於全部或一部不能沒收或不宜執行沒收時，追徵其
　  價額」，是關於犯罪所得應依前揭規定，宣告沒收犯罪行為
　  人或第三人所有之部分，並於全部或一部不能沒收或不宜執
　  行沒收時，追徵其價額。又刑法沒收犯罪所得，本質上是一
　  種準不當得利的衡平措施，藉由沒收犯罪所得以回復犯罪發
　  生前之合法財產秩序狀態。因刑事不法行為而取得被害人財
　  產，該財產一旦回歸被害人，就已充分達到排除不法利得，
　  並重新回復到合法財產秩序的立法目的。共同正犯中一人或
　  數人事後與被害人達成調解，並全部賠付，而求償或沒收擇
　  一實現，同樣可滿足「排除犯罪不法利得」之規範目的，如
　  已優先保障被害人之求償權且已實際取得，就等同「合法發
　  還被害人」之情形，不應再對未參與調解賠付之其他共同正
　  犯宣告沒收或追徵。否則，一概宣告沒收，日後判決確定後
　  ，檢察官為沒收之執行時，因被害人已完全受償，不得再依
　  刑事訴訟法相關規定，請求發還檢察官執行追徵之上開所得
　  ，國家反而因行為人不法犯罪，坐享犯罪所得；或共同正犯
　  中已賠償之人基於民事內部關係，向未賠償之人請求，對後
　  者形同雙重剝奪（最高法院108年度台上字第821號判決意旨
　  參照）。是如附表編號6 部分，共同被告即少年張○成及其
　  法定代理人已與告訴人范英俊達成和解，並實際賠償1 萬元
　  之損害（見少連偵緝6 號卷第246頁、本院卷第267頁），等
　  同「合法發還被害人」之情形，故此部分不應再對被告宣告
　  沒收或追徵。
  ㈡又按刑法第38條之1第5項明定：犯罪所得已實際合法發還被
　  害人者，不予宣告沒收或追徵。所謂實際合法發還，是指因
　  犯罪而生民事或公法請求權已經被實現、履行之情形而言，
　  不以發還扣押物予原權利人為限，其他如財產犯罪，行為人
　  已依和解條件履行賠償損害之情形，亦屬之。申言之，犯罪
　  所得一旦已實際發還或賠償被害人者，法院自無再予宣告沒
　  收或追徵之必要；倘若行為人雖與被害人達成民事賠償和解
　  ，惟實際上並未將民事賠償和解金額給付被害人，或犯罪所
　  得高於民事賠償和解金額者，法院對於未給付之和解金額或
　  犯罪所得扣除和解金額之差額部分等未實際賠償之犯罪所得
　  ，自仍應諭知沒收或追徵（最高法院110年度台上字第1673
　  號判決意旨參照）。經查，被告本案犯罪所得除附表編號6
　  部分如上述不應對被告宣告沒收或追徵外，其餘如附表編號
    1-5及犯罪事實欄二所示，被告雖與部分被害人戊○○、丁○○
    、辛○○成立調解，然其付款時間則約定在本案宣判後之111
    年6月30日，自無從認被告業已將犯罪所得返還予被害人戊○○、丁○○、辛○○，是被告如附表編號1-5及犯罪事實欄二所示
    之犯罪所得共計3萬100元並未扣案，仍應依刑法第38條之1
    第1項前段、第3項宣告沒收，於全部或一部不能沒收或不宜
    執行沒收時，追徵其價額。沒收部分併執行之。惟若被告之
    後有依調解內容履行，依前揭最高法院意旨，檢察官於執行
    時即不得再予執行，附此敘明。
據上論斷，應依刑事訴訟法第299 條第1 項前段，兒童及少年福
利與權益保障法第112 條第1 項前段，刑法第11條前段、第28條
、第339 條第2 項、第1項、第339 條之4 第1 項第2款、第3 款
、第55條前段、第51條第5 款、第41條第1項前段、第38條之1第
1項前段、第3項，刑法施行法第1 條之1 第1 項，判決如主文。
本案經檢察官丙○○提起公訴，檢察官董諭到庭執行職務。
中　　華　　民　　國　　111 　年　　5 　　月　　27　　日
                  刑事第十五庭審判長法  官  林龍輝

                                    法  官  吳軍良

                                    法  官  郭于嘉 
以上正本證明與原本無異。
如不服本判決應於收受送達後20日內向本院提出上訴書狀，並應
敘述具體理由；其未敘述上訴理由者，應於上訴期間屆滿後20日
內向本院補提理由書（均須按他造當事人之人數附繕本）「切勿
逕送上級法院」。告訴人或被害人如對於本判決不服者，應具備
理由請求檢察官上訴，其上訴期間之計算係以檢察官收受判決正
本之日期為準。

　　　　　　　　　　　　　　　      書記官　吳怡靜
中　　華　　民　　國　　111 　年　　5 　　月　　27　　日

附錄本案論罪科刑法條全文
中華民國刑法第339條
意圖為自己或第三人不法之所有，以詐術使人將本人或第三人之
物交付者，處 5 年以下有期徒刑、拘役或科或併科 50 萬元以
下罰金。
以前項方法得財產上不法之利益或使第三人得之者，亦同。
前二項之未遂犯罰之。
中華民國刑法第339條之4
犯第 339 條詐欺罪而有下列情形之一者，處 1 年以上 7 年以
下有期徒刑，得併科 1 百萬元以下罰金：
一、冒用政府機關或公務員名義犯之。
二、三人以上共同犯之。
三、以廣播電視、電子通訊、網際網路或其他媒體等傳播工具，
對公眾散布而犯之。
前項之未遂犯罰之。
附表：
編號 被害人 共犯 詐騙手段 匯款時間、金額或交付方式 取款之時間、地點及金額 主文 1（原起訴書犯罪事實一㈠） 戊○○ 乙○○、少年張○成 乙○○於110年1月5日前某時，在不詳地點，不詳方式，在Facebook(下稱臉書)，以暱稱「邱欸」刊登販售普通重型機車之不實訊息而對公眾散布，被害人戊○○上網瀏覽後有意購買，與乙○○聯絡後，乙○○要求交車前先支付訂金，之後乙○○又接續聯絡戊○○還有另一部機車要賣，致戊○○陷於錯誤2次依指示匯款，惟乙○○等人取得款項後即拒不聯絡。 110年1月5日下午4時20分許，及同年月7日凌晨2時41分許，戊○○各將新臺幣(下同)10,000元（共20,000元）轉帳匯入乙○○申設中華郵政股份有限公司(下稱中華郵政公司) 帳號000-000000000000號帳戶內。 110年1月5日下午7時24分許、7日凌晨4時2分許，分別在嘉義市○區○○路0號之統一便利商店彌陀門市○○○市○○區○○路000巷0號之全家便利商店新寶工門市內由乙○○提領一空。 乙○○成年人與少年共同以網際網路對公眾散布而犯詐欺取財罪，處有期徒刑壹年貳月。未扣案之犯罪所得貳萬元沒收，於全部或一部不能沒收或不宜執行沒收時，追徵其價額。 2（原起訴書犯罪事實一㈡） 丁○○ 乙○○、少年張○成 乙○○於110年2月23日前某時，在不詳地點，不詳方式，在臉書社團「MARKETPLACE」，以暱稱「邱欸」刊登販售普通重型機車之不實訊息，而對公眾散布之，被害人丁○○上網瀏覽後有意購買，乙○○要求交車前先支付訂金，致丁○○陷於錯誤依指示匯款，惟乙○○等人取得款項後即拒不聯絡。 110年2月23日凌晨4時27分許，丁○○將2,000元轉帳匯入不知情之李佳軒申設新光商業銀行帳號000-0000000000000號帳戶(下稱新光銀行帳戶)。 110年2月23日上午9時1分許由李佳軒於桃園市○鎮區○○路000號之統一便利超商平東門市內提領後交付予乙○○。 乙○○成年人與少年共同以網際網路對公眾散布而犯詐欺取財罪，處有期徒刑壹年壹月。未扣案之犯罪所得貳仟元沒收，於全部或一部不能沒收或不宜執行沒收時，追徵其價額。 3（原起訴書犯罪事實一㈢） 己○○ 乙○○、少年張○成 乙○○於110年2月23日前某時，在不詳地點，不詳方式，在臉書社團「MARKETPLACE」，以暱稱「邱欸」刊登販售普通重型機車之不實訊息，而對公眾散布之，被害人己○○上網瀏覽後有意購買，乙○○要求交車前先支付訂金，致己○○陷於錯誤依指示匯款，惟乙○○等人取得款項後即拒不聯絡。 己○○於110年2月23日凌晨5時10分許（ 起訴書誤載為5時14分許，逕予更正），將2,000元轉帳匯入不知情之李佳軒申設前揭新光銀行帳戶內。 同日上午9時1分許由李佳軒於桃園市○鎮區○○路000號之統一便利超商平東門市提領後交付予乙○○。 乙○○成年人與少年共同以網際網路對公眾散布而犯詐欺取財罪，處有期徒刑壹年壹月。未扣案之犯罪所得貳仟元沒收，於全部或一部不能沒收或不宜執行沒收時，追徵其價額。 4（原起訴書犯罪事實一㈣） 庚○○ 乙○○、少年張○成、羅○愷 乙○○於110年2月28日前某時，在不詳地點，不詳方式，以暱稱「邱欸」刊登販售普通重型機車之不實訊息，而對公眾散布之，被害人庚○○上網瀏覽後有意購買，乙○○要求交車前先支付訂金，致庚○○陷於錯誤依指示匯款，惟乙○○等人取得款項後即拒不聯絡。 庚○○於110年3 月1日凌晨2時許，將2,000元轉帳匯少年羅○愷申設中華郵政公司000-00000000000000號郵局帳戶內。 乙○○即指示少年羅○愷於同日凌晨3時許，在桃園市○○區○○街000號之統一便利超商有寶門市由少年羅○愷提領一空，並將款項交付予乙○○。 乙○○成年人與少年三人以上共同以網際網路對公眾散布而犯詐欺取財罪，處有期徒刑壹年壹月。未扣案之犯罪所得貳仟元沒收，於全部或一部不能沒收或不宜執行沒收時，追徵其價額。 5（原起訴書犯罪事實一㈤） 甲○○ 乙○○、少年張○成、羅○愷 乙○○於110年2月23日前某時，在不詳地點，不詳方式，在臉書社團「MARKETPLACE」，以暱稱「邱欸」刊登販售普通重型機車之不實訊息，而對公眾散布之，被害人甲○○上網瀏覽後有意購買，乙○○要求交車前先支付訂金，致甲○○陷於錯誤依指示匯款，惟乙○○等人取得款項後即拒不聯絡。 甲○○旋於110年3月1日上午8時55分許，將2,000元轉帳匯入少年羅○愷申設之前揭郵局帳戶內。 乙○○指示少年羅○愷於同日下午12時41分許、在桃園市○○區○○路000○000號之統一便利超商提領一空，並將款項交付予乙○○。 乙○○成年人與少年三人以上共同以網際網路對公眾散布而犯詐欺取財罪，處有期徒刑壹年壹月。未扣案之犯罪所得貳仟元沒收，於全部或一部不能沒收或不宜執行沒收時，追徵其價額。 6（原起訴書犯罪事實一㈥） 范英俊 乙○○、少年張○成 乙○○於110年2月25日前某時，先在不詳地點，不詳方式，以暱稱「邱欸」在臉書社團刊登販售普通重型機車之不實訊息而對公眾散布，致范英俊上網瀏覽後陷於錯誤而付款並取得車牌號碼000-000號普通重型機車。後乙○○佯稱前揭普通重型機車尚未辦理過戶為由，與范英俊相約於110年3月4日晚間9時30分許，在桃園市○○區○○路00號前，由乙○○指示少年張○成至該處取得范英俊友人之健保卡、印章、身分證，並致范英俊陷於錯誤而交付前揭普通重型機車後，即拒不聯絡。 乙○○遂與范英俊相約於110年2月27日下午5時許，在桃園市○○區○○路00號之OK便利商店，范英俊交付1萬元予乙○○。 同前。 乙○○成年人與少年共同以網際網路對公眾散布而犯詐欺取財罪，處有期徒刑壹年貳月。